【裁判字號】    97,訴,29
【裁判日期】    970220
【裁判案由】    損害賠償等
【裁判全文】
臺灣臺中地方法院民事判決                97年度訴字第29號
原      告  乙○○
訴訟代理人  黃雅琴    律師
            羅宗賢    律師
被      告  甲○○
上列當事人間請求損害賠償事件，本院於民國97年1月23日言詞
辯論終結，判決如下：
    主  文
被告應給付原告新臺幣壹拾壹萬壹仟壹佰元，及自民國九十七年
一月二十一日起至清償日止，按年息百分之五計算之利息。
原告其餘之訴駁回。
訴訟費用由被告負擔百分之十三，餘由原告負擔。
    事實及理由
壹、原告主張：
一、緣被告甲○○（原名張俊雄）與其妻張羅伊伶於民國88年12
    月間起，向原告乙○○（原名詹丁熏）承包果園採果工作，
    雙方口頭約定，被告每年包採原告所有坐落於臺中縣和平鄉
    ○○段98號土地上之果實收穫，包採之價金為每年新臺幣（
    下同）40萬元，前2年之包採價金共80萬元，將用於安裝該
    土地上架設搬運之單軌車道及車組，並由被告逕行支付該筆
    架設工程款，超過80萬元部分的工程款，始由原告負責給付
    。嗣後被告將架設單軌車道及車組工程交由訴外人楊志弘承
    包，並與楊志弘約定完工後，先付工程款50萬元，其餘工程
    款等果園收成後再行付款。工程結束後，楊志弘結算工程款
    為888,900元，並向被告請款，被告明知工程款應由其承包
    採果之80萬元抵扣，不足款項只有88,900元，需由原告給付
    ，竟意圖為自己財產上不法之利益，向原告謊稱工程款共10
    0萬元，不足20萬元，致原告陷於錯誤，遂於89年2月14日，
    以郵政匯款之方式，將20萬元匯予楊志弘，而使原告增加11
    1,1000元之損害。另楊志弘乃向原告表示除了原告所付之20
    萬元外，未收到其餘工程款，要拆回單軌車道及車組等設備
    ，原告與楊志弘協調再付款後，楊志弘同意保留該單軌車道
    及車組設備不予拆除。是此80萬元部分是相當租金免除之利
    益，當屬原告之損害。又被告上開之不法行為，業經本院96
    年度易字第875號、臺灣高等法院臺中分院96年度上易字第8
    81號刑事判決認定屬實。本件被告以不法手段欺瞞原告，致
    原告受有相當租金利益之損害80萬元及額外支出111,100 元
    之損害，且被告之不法行為與原告所受損害間，具有相當因
    果關係，原告爰依民法第184條第1項後段之規定，請求被告
    賠償911,100元之損害。
二、並聲明：被告應給付原告911,100元及自起訴狀繕本送達翌
    日起至清償日止，按年息百分之5計算之利息。
貳、被告則以：
    採收果園之工作係被告之妻張羅伊伶與原告口頭約定，非被
    告本人承包，被告僅去果園幫忙而已。又上開承包工作雙方
    並無訂立契約書，亦無約定支付對價。另原告於承包採果工
    作期間，委請楊志弘至果園架設單軌車道及車組工程，因此
    該工程費用自應由原告給付。再者，被告並沒有詐欺原告，
    對刑事判決不服等語，資為抗辯。並聲明：原告之訴駁回。
、本院之判斷
一、原告主張被告與其妻張羅伊伶於88年12月間起，向原告承包
    臺中縣和平鄉○○段98號土地上之果園採果工作，雙方口頭
    約定，被告每年包採之價金為40萬元，前2年之包採價金共
    80萬元，將用於安裝該土地上架設搬運之單軌車道及車組，
    並由被告逕行支付該筆架設工程款，超過80萬元部分的工程
    款，始由原告負責給付；嗣後被告將架設單軌車道及車組工
    程交由訴外人楊志弘承包，並與楊志弘約定完工後，先付工
    程款50萬元，其餘工程款待果園收成後再行付款，工程結束
    後，楊志弘結算工程款為888,900元，並向被告請款，被告
    明知工程款應由其承包採果之80萬元抵扣，不足款項只有88
    ,900 元，需由原告給付，竟意圖為自己財產上不法之利益
    ，向原告謊稱工程款共100萬元，不足20萬元，致原告陷於
    錯誤，遂於89年2月14日，以郵政匯款之方式，將20萬元匯
    予楊志弘，而使原告受有111,100元之損害等情，業據原告
    提出本院96年度易字第875號、臺灣高等法院臺中分院96年
    度上易字第881號刑事判決、郵政匯款單，並舉前揭刑事判
    決卷內資料為證。被告雖以前揭情詞置辯，惟查：
（一）證人楊志弘於前揭刑事案件一審審理時證稱：單軌車道及
      車組施作工程期間，被告有說是向乙○○承租土地等語；
      於檢察官偵查時亦證稱：乙○○有告訴伊，果園前幾年不
      用錢，是要抵單軌車道的，且被告的太太張羅伊伶也有這
      樣講，是在梨山果園聊天時談到的等語，證述自被告處聽
      聞被告係向原告承租土地及自張羅伊伶處聽聞包採果園的
      款項，係用以抵付架設單軌車道及車組的費用等情，此與
      原告主張被告向原告承包採果實之對價為每年40萬元，並
      約定被告將前二年應給付原告共80萬元之款項，用以支付
      架設單軌車道及車組之費用等情節相符。
（二）被告與其妻張羅伊玲確有與楊志弘接洽，並由被告簽訂合
      約書，委由楊志弘在臺中縣和平鄉○○段98號土地施作單
      軌車道及車組工程，施作完成後，由楊志弘向被告夫妻請
      款，金額共888,900元；嗣楊志弘向被告請領單軌車道工
      程款時，被告夫妻說尾款要等到他們收成再給，但每次收
      成後又都說收成不好，無法支付等情，亦據證人楊志弘於
      前揭刑事案件一審審理時結證明確，並有被告（被告當時
      係簽署原名「張俊雄」）與楊志弘簽訂之合約書附於刑事
      卷可稽。依楊志弘之證述，其施作前揭單軌車道等工程，
      自訂約、施工至請款，均係與被告夫妻接洽，而被告於楊
      志弘請款時，並非否認其為債務人，而係表示收成不好，
      無法支付，更足以證明原告主張被告確有與楊志弘簽定合
      約書，由楊志弘於上開土地架設單軌車道及車組，工程款
      項合計888,900元，且該工程款應由被告以前二年向原告
      包採果園的對價共80萬元支付，不足部分始由原告給付等
      情，應與事實相符。
（三）被告與楊志弘訂約施作單軌車道工程後，至要開始施作之
      前，原告僅有打過電話跟楊志弘說要將工程做好，兩人之
      後即未再聯絡過，楊志弘自始至終，均未向原告表示過單
      軌車道的費用為何，工程款僅有收到一次20萬元之匯款，
      在收到20萬元匯款元之前，楊志弘均未向原告提及全部工
      程款為888,900元等情，業據證人楊志弘於前揭刑事案件
      一審審理時證述在卷。而被告確有向楊志弘索取郵局帳號
      等情，亦據楊志弘於檢察官偵查時陳述明確，復有原告提
      出之其匯款20萬元入楊志弘郵局帳戶之匯款執據在卷可憑
      （見本院卷第6頁）。苟被告並未對原告虛構工程款為100
      百萬元之事實，並將楊志弘的郵局帳號交付予原告，原告
      焉有將20萬元匯入楊志弘郵局帳戶之理？是原告主張：被
      告確對其佯稱架設單軌車道及車組的工程款項為100萬元
      ，致其信以為真，誤認自己尚須支付20萬元，而匯款至楊
      志弘郵局帳戶等情，應可採信。
（四）前揭證人楊志弘之證述及被告與楊志弘簽署之合約書等資
      料，復經本院調閱前開刑事卷查明屬實。被告因前揭向原
      告詐得少付111,100元不法利益之事實，經本院96年度易
      字第875號、臺灣高等法院臺中分院96年度上易字第881號
      刑事判決判處有罪確定，此有刑事判決在卷可稽（見本院
      卷7至17頁），堪信原告此部分之主張屬實。
二、按因故意或過失，不法侵害他人之權利者，負損害賠償責任
    。故意以背於善良風俗之方法，加損害於他人者亦同。負損
    害賠償責任者，除法律另有規定或契約另有訂定外，應回復
    他方損害發生前之原狀。因回復原狀而應給付金錢者，自損
    害發生時起，加給利息，民法第184條第1項、第213條第1項
    、第2項定有明文。被告於前揭時、地詐騙原告，致原告為
    超過約定金額之匯款，受有111,100元之損害，原告依前揭
    規定請求被告賠償其所受之損害111,100元，核屬有據，應
    予准許。
三、原告另主張：嗣楊志弘向原告表示除了原告所付之20萬元外
    ，未收到其餘工程款，要拆回單軌車道及車組等設備，原告
    與楊志弘協調再付款後，楊志弘同意保留該單軌車道及車組
    設備不予拆除，是此80萬元部分是相當租金免除之利益，當
    屬原告之損害，因認被告此部分亦係對原告詐欺得利，即詐
    騙原告免付80萬元租金之利益云云。惟原告此部分主張為被
    告所否認，原告固舉前揭刑事判決暨卷內資料及匯款單據為
    證，惟前揭刑事判決暨卷內資料及匯款單據僅能證明被告向
    原告詐得少付111,100元之不法利益，前揭刑事判決並未認
    定被告此部分亦成立詐欺得利罪。且依原告之主張，兩造係
    約定被告向原告包採前揭果園果實之價金為每年40萬元，前
    2年之包採價金共80萬元，將用於安裝該土地上架設搬運之
    單軌車道及車組，並由被告逕行支付該筆架設工程款，超過
    80萬元部分的工程款，始由原告負責給付等語。果爾，該按
    裝單軌車道及車組之費用原應由原告支付，但因被告需給付
    原告包採果園果實之對價，故由原告指示被告將該包括果實
    之對價給付予楊志弘，用以支付前揭按裝單軌車道及車組之
    費用，如被告未依約將原應給付予原告之承包價金80萬元給
    付予楊志弘，原告對被告之80萬元租金債權並未消滅，原告
    主張被告此部分係向原告詐騙免付80萬元租金之利益云云，
    自非可採。是原告依民法第184條第1項前段及後段之法律關
    係，請求被告賠償80萬元之損害，難認有據，無法准許。
四、綜上所述，原告依侵權行為之法律關係，請求被告賠償其所
    受之損害，於111,100元及自起訴狀繕本送達被告之翌日即
    97年1月21日起至清償日止，按年息百分之5計算之法定遲延
    利息之範圍內，為有理由，應予准許；逾此範圍之請求，為
    無理由，應予駁回。
肆、訴訟費用負擔之依據：民事訴訟法第79條。
中    華    民    國    97    年    2     月    20    日
                  民事第三庭    法  官  黃渙文
正本係照原本作成。
如對本判決上訴，須於判決送達後20日內向本院提出上訴狀。
中    華    民    國    97    年    2     月    20    日
                                書記官


司法院資訊處製作；財團法人民間司法改革基金會備份。
